【裁判字號】    90,重訴,2436
【裁判日期】    901231
【裁判案由】    清償借款
【裁判全文】
臺灣臺北地方法院民事判決  九十年度重訴字第二四三六號
    原      告    花蓮區中小企業股份有限公司
    法定代理人    甲○○
    訴訟代理人    乙○○
                  己○○
    兼法定代理人  戊○○
    被      告    丙○○
                  丁○○
    訴訟代理人    廖文町
右當事人間請求清償借款事件，本院判決如左：
    主    文
被告應連帶給付原告新台幣捌仟貳佰萬元，及自民國九十年四月九日起至清償日止，
按年息百分之九點六五計算之利息，並自民國九十年四月十日起至民國九十年十月九
日止，按上開利率百分之十，自民國九十年十月十日起至清償日止，按上開利率百分
之二十計算之違約金。
訴訟費用由被告連帶負擔。
    事    實
甲、原告方面：
壹、聲明：如主文所示
貳、陳述：
一、被告華染股份有限公司（下稱華染公司）以其餘被告為連帶保證人，於民國九十
    年三月九日向原告借用新台幣（下同）八千二百萬元，約定利息按原告基本放款
    利率減碼年息百分之一點零五（目前年息為百分之九點六五）計付，逾期清償時
    在六個月以內者，按上開利率百分之十，超過六個月者，按上開利率百分之二十
    計付違約金，並開立本票一紙供原告收執。詎被告華染公司自始即未繳納利息，
    依授信約定書第五條第一項之約定，視為全部到期，到期後被告雖清償部分款項
    ，但仍有如主文第一項所示之本金、利息、違約金未清償，是提起本件訴訟。
二、對被告抗辯之陳述：被告所指之協商會議，原告雖曾派員參加，但並未同意被告
    展期之請求，且該日僅為協商性質，亦無任何決議可言；且財政部核准之「中華
    民國銀行公會會員自律性債權債務協商及制約機制」並非法律，原即無拘束原告
    求償權利之效力，況該機制第二條亦明定若債權銀行不依決議履行之處理方式，
    足見原告仍得不遵循決議內容。
、證據：提出本票、授信約定書、繳息紀錄明細查詢單等影本為證。
乙、被告方面：
壹、聲明：原告之訴及假執行之聲請均駁回。
貳、陳述：
一、被告華染公司因景氣不佳，經營不易，遂向財政部振興傳統產業專案小組申請抒
    困，並經財政部專案核准，且委由交通銀行召集債權銀行會議進行協調，且經多
    數債權銀行同意辦理。
二、依「中華民國銀行公會會員自律性債權債務協商及制約機制」所示「前述債權債
    務協商會議應經佔債權總額三分之二以上之金融機構出席及出席金融機構四分之
    三以上同意，金融機構應一體遵循。」經查，被告華染公司經與多數債權銀行協
    商，已符合前揭條件，原告自應遵循，展期辦理兩造間之貸款。原告違反前揭銀
    行公會之決議，自屬未洽。
、證據：提出財政部台財融（二）第九０一七一七八號函、交通部授字第九０一一
    七０六四三號函、金融機構同意函、財政部台財融（二）第九０二六０七０號函
    等影本為證。
    理    由
一、原告主張被告華染公司以其餘被告為連帶保證人，於九十年三月九日向原告借用
    八千二百萬元，約定利息按原告基本放款利率減碼年息百分之一點零五（目前年
    息為百分之九點六五）計付，逾期清償時在六個月以內者，按上開利率百分之十
    ，超過六個月者，按上開利率百分之二十計付違約金，並開立本票一紙供原告收
    執。詎被告華染公司自始即未繳納利息，依授信約定書第五條第一項之約定，視
    為全部到期，到期後被告雖清償部分款項，但仍有如主文第一項所示之本金、利
    息、違約金未清償之事實，業據其提出本票、授信約定書、繳息紀錄明細查詢單
    等為證，核屬相符，復為被告所不爭執，堪信為真實。
二、被告雖不爭執前揭事實，惟辯稱被告華染公司因景氣不佳，遂向財政部振興傳統
    產業專案小組申請抒困，並經財政部專案核准，委由交通銀行召集債權銀行會議
    進行協調，嗣被告華染公司與債權銀行協商之結果，已符合前述「中華民國銀行
    公會會員自律性債權債務協商及制約機制」所示「前述債權債務協商會議應經佔
    債權總額三分之二以上之金融機構出席及出席金融機構四分之三以上同意，金融
    機構應一體遵循。」之條件，原告即應遵循，不得向被告請求清償云云，然查：
    所謂「中華民國銀行公會會員自律性債權債務協商及制約機制」之性質，僅為銀
    行業間之協議，並非法律、命令，原本即無拘束各債權銀行向債務人行使民法上
    權利之效力，是縱被告之債權銀行間曾依該機制作成任何決議，亦無礙於原告向
    被告之請求；且雖被告另提出多家債權銀行同意被告展期清償之函件，但亦均與
    原告無涉，是亦無從證明原告曾同意變更兩造間之借款條件。綜上所述，被告之
    上揭辯詞並無可採，原告依消費借貸及連帶保證關係請求被告連帶清償，自屬有
    據。
三、從而，原告依消費借貸及連帶保證關係請求被告連帶給付如主文第一項所示之本
    金、利息、違約金，為有理由，應予准許。
四、結論：本件原告之訴為有理由，依民事訴訟法第八十五條第二項，判決如主文。
中      華      民      國    九十    年     十二     月    三十一    日
                                            民事第三庭法      官  林鴻達
右為正本係照原本作成
如對本判決上訴，須於判決送達後廿日內向本院提出上訴狀
中      華      民      國    九十    年     十二     月    三十一    日
                                                      法院書記官  林秀娥


司法院資訊處製作；財團法人民間司法改革基金會備份。
